【裁判字號】    95,交訴,254
【裁判日期】    951124
【裁判案由】    公共危險
【裁判全文】
臺灣臺中地方法院刑事判決  95年度交訴字第254號
公  訴  人  臺灣臺中地方法院檢察署檢察官
被      告  乙○○
上列被告因公共危險案件，經檢察官提起公訴（九十五年度偵字
第一七一八九號），被告於本院受命法官行準備程序時，對於犯
罪事實為有罪之陳述，經本院合議庭裁定適用簡式審判程序，判
決如下：
    主    文
乙○○駕駛動力交通工具肇事，致人受傷而逃逸，處有期徒刑捌
月。緩刑貳年，並應給付國庫新臺幣貳萬元。緩刑期內付保護管
束。
    犯罪事實
一、乙○○於民國九十五年六月二十八日上午八時許，駕駛車號
    ＧＸ－５２５５號自用小客車，沿臺中市○○路往梅亭街方
    向行駛，行經臺中市○區○○路與健行路口欲右轉健行路時
    ，不慎擦撞到甲○○所駕駛車號ＲＭ５－８０８號輕型機車
    及林俊明所駕駛車號Ｇ３Ｄ－５６７號重型機車（林俊明為
    受傷），造成甲○○人、車倒地，甲○○並因此受有腹部挫
    傷、左手掌、手肘擦傷等傷害（傷害部分未據告訴）。乙○
    ○肇事致甲○○受傷後，非但未報警及為必要之救護措施，
    反而駕駛上開自小客車離開現場而逃逸，嗣經警循線查獲。
二、案經臺中市警察局第二分局報告臺灣臺中地方法院檢察署檢
    察官偵查起訴。
    理    由
一、上揭肇事逃逸之犯罪事實，已據被告乙○○於本院審理中供
    認不諱，核與被害人甲○○之指訴、證人林俊明證述之情節
    相符，並有道路交通事故調查報告表、現場照片、員警職務
    報告書等附卷可稽。按汽車駕駛人駕駛汽車肇事致人受傷或
    死亡，應即採取救護或其他必要措施，並向警察機關報告，
    不得駛離或逃逸，道路交通管理處罰條例第六十二條第一項
    定有明文。又因道路交通事故之發生，常非於己之鄰親家里
    ，時有告救不能情事，乃科以肇事者須即採取救護或其他必
    要措施，並應向警察機關報告之法定義務，以防因就醫延誤
    致生無謂傷亡，並俾得通知傷亡者家屬到場，以明責任，是
    凡肇事人於行車肇事致人受傷或死亡，未即採取救護或其他
    必要措施，並向警察機關報告，即駕車逃逸者，均應依該規
    定處罰，至其嗣後是否受刑事訴追及已否與被害人達成民事
    和解，賠償損失，對其應受處罰乙節，並不生影響。職是之
    故，汽車駕駛人駕駛汽車肇事，不論其責任之歸屬為何，即
    有義務留在肇事現場，採取救護或其他必要措施，並向警察
    機關報告，以維護他人之生命與其他用路人之交通安全。其
    立法目的，既係促使駕駛人於肇事致死傷後，能對被害人即
    時救護，報告警察機關，以減少死傷，是該罪之成立祇以行
    為人有駕駛動力交通工具肇事，致人死傷而逃逸之事實為已
    足，至行為人之肇事有否過失，則非所問（最高法院九十二
    年度臺上字第四四六八號刑事判決參照）。本件被告乙○○
    駕駛車輛撞擊被害人甲○○騎乘之機車，致其人、車倒地，
    而機車之防護力與汽車相去甚遠，機車倒地時，機車騎士身
    體因與地面及機車車身摩擦及撞擊，因防護力不足，往往非
    死即傷，此為一般人所周知，而本件被告既知被害人騎乘機
    車在遭其撞及後人車倒地，應對被害人當場受有傷害已有認
    識，其竟未採取救護或其他必要措施，並向警察機關報告，
    即竟行駕車離去嗣經警循線查獲，其肇事逃逸已甚灼然，被
    告於本院中之自白，應與事實相符。本件事證明確，是被告
    肇事逃逸之犯行，堪以認定。
二、核被告乙○○所為，係犯刑法第一百八十五條之四之肇事逃
    逸罪。爰審酌被告肇事後更棄被害人於不顧，其罪行甚重，
    惟念其犯罪後業與被害人達成和解，被害人於本院審理時當
    庭表示不願追究，取得被害人諒解，犯罪後態度尚稱良好等
    一切情狀，從輕量處如主文所示之刑。末查被告前未曾受有
    期徒刑以上刑之宣告，有臺灣高等法院被告前案紀錄表及臺
    灣臺中地方法院檢察署刑案資料查註紀錄表各一份在卷可稽
    ，其因一時失慮，致罹刑章，經此偵審科刑之教訓後，當知
    所警惕，信無再犯之虞，本院認其所宣告之刑，以暫不執行
    為適當，故諭知緩刑二年，並命向公庫支付如主文所示之金
    額，以啟自新，惟被告有肇事逃逸之情形，守法觀念顯有不
    足，為確實督促其於緩刑期間得建立正確法律觀念，爰併依
    刑法第九十三條第一項規定宣告於緩刑期內付保護管束，俾
    由地方法院檢察署之觀護人提供各種有效且必要之協助，以
    收矯治之效。（被告行為後，刑法第七十四條業於九十四年
    二月二日修正公布，並於九十五年七月一日施行。但「犯罪
    在刑法新法施行前，新法施行後，緩刑之宣告，應適用新法
    第七十四條之規定。」最高法院九十五年五月二十三日刑事
    庭第八次會議決議第七點可資參照。故本案應適用新法第七
    十四條之規定。）
據上論斷，應依刑事訴訟法第二百七十三條之一第一項、第二百
九十九條第一項前段，刑法第二條第一項、第一百八十五條之四
、第七十四條第一項第一款、第二項第四款、第九十三條第一項
，判決如主文。
本案經檢察官郭景東到庭執行職務。
中    華    民    國    95    年    11    月    24    日
                  交通法庭  法  官  張清洲
以上正本證明與原本無異。
如不服本判決，應於送達後十日內向本院提出上訴狀（須附繕本
），上訴於臺灣高等法院臺中分院。
                            書記官  沈筱玲
中    華    民    國    95    年    11    月    24    日
附錄論罪科刑法條
刑法第一百八十五條之四：
駕駛動力交通工具肇事，致人死傷而逃逸者，處六月以上五年以
下有期徒刑。


司法院資訊處製作；財團法人民間司法改革基金會備份。
